【裁判字號】    97,聲,237
【裁判日期】    970229
【裁判案由】    聲明異議
【裁判全文】
臺灣板橋地方法院刑事裁定               97年度聲字第237號
聲  請  人
即  受刑人  甲○○
上列聲明人即受刑人因詐欺案件，對於臺灣板橋地方法院檢察署
檢察官之執行指揮命令（96年度執減更字第8512號）聲明異議，
本院裁定如下：
    主    文
異議駁回。
    理    由
一、本件聲明異議意旨略以：緣聲請人甲○○因詐欺案件經本院
    以95年度易字第1565號判處有期徒刑1 年，嗣上訴經臺灣高
    等法院以95年度上易字第2325號判決駁回，再經臺灣高等法
    院以96年度聲減字第4410號裁定減為有期徒刑6 月，如易科
    罰金以銀元300 元即新臺幣900 元折算1 日確定後，經臺灣
    板橋地方法院檢察署通知到案執行，惟檢察官竟不准聲請人
    之易科罰金，諭令入監執行，而有鑑於短期自由刑向來弊多
    於利，且因被告與配偶早已離異，家中有年近七旬之雙親黃
    金明、黃陳蜜及11歲幼女黃欣琪待聲明異議人扶養，倘不准
    易科罰金，家中老小頓失依靠、勢必流離失所。為此，聲明
    異議，請予撤銷上開執行命令並為准予易科罰金之裁定云云
    。
二、按「受刑人或其法定代理人或配偶以檢察官執行之指揮為不
    當者，得向諭知該裁判之法院聲明異議」，刑事訴訟法第48
    4 條固定有明文。又刑法業於民國94年2 月2 日修正公布，
    95年7 月1 日起施行，修正前刑法第41條第1 項規定：「犯
    最重本刑為五年以下有期徒刑以下之刑之罪，而受六個月以
    下有期徒刑或拘役之宣告，因身體、教育、職業、家庭之關
    係或其他正當事由，執行顯有困難者，得以一元以上三元以
    下折算一日，易科罰金。但確因不執行所宣告之刑，難收矯
    正之效，或難以維持法秩序者，不在此限」；修正後刑法第
    41條第1 項規定：「犯最重本刑為五年以下有期徒刑以下之
    刑之罪，而受六個月以下有期徒刑或拘役之宣告者，得以新
    臺幣一千元、二千元或三千元折算一日，易科罰金。但確因
    不執行所宣告之刑，難收矯正之效，或難以維持法秩序者，
    不在此限」。此一法律變更，對確定判決主文之刑罰權內容
    不生影響，應純屬執行事項，自無刑法第2 條第1 項新舊法
    比較問題，於修正後應逕行適用新法規定。惟有期徒刑或拘
    役得易科罰金之案件，法院所諭知者，僅係易科罰金之折算
    標準而已，至於是否准予易科罰金，乃賦予執行檢察官有依
    個案依前開法律規定裁量之權能，亦即執行檢察官得考量受
    刑人如不接受有期徒刑或拘役之執行，是否難收矯正之效，
    或難以維持法秩序，以作為其裁量是否准予易科罰金之憑據
    ，非謂受刑人一有身體、教育、職業、家庭等諸項事由或暫
    時無法執行，執行檢察官即必然應准予易科罰金，其理自不
    待言。
三、經查：
  (一)聲請人即受刑人甲○○因詐欺案件，經本院以95年度易字第
    1565號判處有期徒刑1 年，並上訴經臺灣高等法院以95年度
    上易字第2325號判決駁回，再經臺灣高等法院以96年度聲減
    字第4410號裁定減為有期徒刑6 月，如易科罰金，以銀元30
    0 元即新臺幣900 元折算1 日確定。聲請人於97年1 月11日
    自行至臺灣板橋地方法院檢察署到案執行上開有期徒刑，並
    請求准予易科罰金，同日經指揮執行受刑人刑罰之臺灣板橋
    地方法院檢察署檢察官認聲請人為詐欺集團重要份子，該集
    團以網路或行動電話向不特定社會大眾詐騙，致羅浤源等23
    2 人受騙，詐取高達新臺幣2800餘萬元，惡性重大，且又未
    賠償被害人，如不執行徒刑，難以收矯正之效，及難以維持
    法秩序，而以96年度執減更字第8512號命令駁回聲請人易科
    罰金之請求並於同日發監執行，此有上開各該刑事判決書、
    訊問筆錄、上開檢察官命令及臺灣板橋地方法院檢察署檢察
    官96年執減更辛字第8512號執行指揮書各1 件附卷可稽。
  (二)本院審酌聲請人於94年6 月20日起，與共犯陳文坤、簡誠志
    、曾中信、及綽號「阿偉」、「阿貓」等人，共同基於意圖
    為自己不法所有詐欺之犯意聯絡，自94年起，共同組成詐欺
    集團，並以曾中信為首負責募集成員、收購人頭帳戶、分配
    工作及贓款收支之事宜，由「阿偉」、「阿貓」等人在大陸
    地區負責撥打回臺灣、及接聽電話以伺機詐財，並由陳文坤
    、簡誠志、甲○○則負責在臺灣地區提款、轉帳及匯款，其
    工作係每日早上先測試所購得之人頭帳戶金融卡使用狀態，
    以判斷該帳戶是否遭警方鎖定並由金融機構列為警示帳戶，
    嗣將測試結果回報給曾中信等人，俟曾中信等集團成員成功
    誘使陷於錯誤之人將款項匯入上開仍可使用之人頭帳戶後，
    復依曾某之指示提領前開詐得款項，並轉匯至指定之帳戶內
    ，又陳文坤、簡誠志、甲○○分別可獲得每筆詐得款項之2.
    5%、2%、1.5%為其報酬，致羅浤源等232 人受詐騙而損失合
    計高達2800餘萬元，犯行危害社會治安、秩序甚鉅，所造成
    之被害人損害更非輕，可知其惡性至重，足認聲請人法治觀
    念薄弱，如執行檢察官准予易科罰金，非但難收矯正之效，
    亦難以維持法秩序，至為灼然。故執行檢察官認為倘不發監
    執行所宣告之刑，難以收矯正之效，亦難以維持法秩序，而
    於97年1 月11日駁回受刑人易科罰金之聲請，並將受刑人送
    監執行，於法自無不合。
  (三)綜上所述，姑不論受刑人究竟有無執行顯有困難之情形，然
    其既有前述倘不執行所宣告之刑，則難收矯正之效及難以維
    持法秩序之情形，揆諸首揭說明，臺灣板橋地方法院檢察署
    檢察官所為駁回受刑人易科罰金之聲請，即無不當。受刑人
    以檢察官執行指揮之命令不當，聲明異議，為無理由，應予
    駁回。
據上論斷，應依刑事訴訟法第486 條裁定如主文。
中    華    民    國    97    年    2     月    29    日
                  刑事第十三庭    法  官  李麗珠
上列正本證明與原本無異。
如不服本裁定，應於裁定送達後五日內敘明抗告理由，向本院提
出抗告狀。
                                  書記官  林政良
中    華    民    國    97    年    2     月    29    日


司法院資訊處製作；財團法人民間司法改革基金會備份。
